臺灣臺北地方法院民事判決
110年度訴字第5129號
原      告  星展(台灣)商業銀行股份有限公司


法定代理人  伍維洪  
訴訟代理人  羅仕佳  
被      告  棨楊餐飲股份有限公司


兼上一人                      
特別代理人  甄啟強  
被      告  黃冠嘉律師即黃怡欣之破產管理人
上列當事人間請求清償借款事件，本院於民國111年2月22日言詞
辯論終結，判決如下：
    主  文
被告棨楊餐飲股份有限公司、甄啟強應連帶給付原告新臺幣伍拾
柒萬玖仟壹佰伍拾參元，及自民國一百一十年四月十九日起至清
償日止，按年息百分之三點五四計算之利息，暨自民國一百一十
年五月二十日起至清償日止，逾期在六個月以內者，按上開利率
百分之十，逾期超過六個月者，按上開利率百分之二十計算之違
約金。
原告其餘之訴駁回。
訴訟費用由被告棨楊餐飲股份有限公司、甄啟強連帶負擔。
    事實及理由
壹、程序方面：
一、按當事人得以合意定第一審管轄法院。但以關於由一定法律
    關係而生之訴訟為限。前項合意，應以文書證之，民事訴訟
    法第24條定有明文。本件依兩造所定授信往來與交易總約定
    書A.一般條款及條件第22條、保證書第20條約定（見本卷第
    14頁、34頁），合意以本院為管轄第一審法院，故本院自有
    管轄權，合先敘明。
二、次按對於無訴訟能力人為訴訟行為，因其無法定代理人或其
    法定代理人不能行代理權，恐致久延而受損害者，得聲請受
    訴法院之審判長，選任特別代理人，民事訴訟法第51條第1 
    項定有明文。又本法關於法定代理之規定，於法人之代表人
    準用之，亦為同法第52條所明定。查被告棨楊餐飲股份有限
    公司（下稱棨楊公司）原法定代理人黃怡欣於民國110年7月
    12日經宣告破產等情，有本院110年度破字第12號裁定影本
    在卷可稽（見本院卷第85至95頁），無代表人可為棨楊公司
    行使法定代理權。本院已依原告之聲請，於110年12月20日
    以裁定選任同案被告甄啟強（為本件借款連帶保證人）為被
    告棨楊公司之特別代理人。
三、復按當事人受破產之宣告者，關於破產財團之訴訟程序，在
    依破產法有承受訴訟人或破產程序終結以前當然停止；前開
    承受訴訟人於得為承受時，應即為承受之聲明；聲明承受訴
    訟，應提書狀於受訴法院，由法院送達於他造；他造當事人
    ，亦得聲明承受訴訟；當事人不聲明承受訴訟時，法院亦得
    依職權，以裁定命其續行訴訟，民事訴訟法第174條1項、第
    175條、第178條分別定有明文。本件被告黃怡欣已於110年7
    月12日經本院110年度破字第12號裁定宣告破產，已如前述
    ，並於110年9月30日經本院110年度執破字第10號裁定選任
    黃冠嘉律師為被告之破產管理人，有本院10年度執破字第10
    號裁定影本在卷足稽（見本院卷第97-99頁）。茲由黃冠嘉
    律師具狀聲明承受訴訟，經核尚無不合，應予准許。
貳、實體方面：
一、原告起訴主張：被告棨楊公司於108年3月12日與伊簽訂授信
    往來與交易總約定書（下稱見本院卷第9-25頁），並邀同破
    產人黃怡欣、被告甄啟強為連帶保證人，與伊簽訂保證書、
    銀行授信函，保證被告棨楊公司於本金新台幣（下同）300
    萬元限額內對伊一切債務負連帶清償之責，向伊申請定期貸
    款-非循環信用300萬元，契約期間2年，前3個月利率固定1.
    88%，第4個月起以伊資金成本加碼年息1.75%，又依授信與
    交易總約定書第A節第5條後段約定，按借款餘額，自應償負
    之日起，其逾期在6個月內部份照原貸款利率1成加付違約金
    ，逾超過6個月者，照原貸款利率之2成加付違約金（見本院
    卷第12頁）。惟於109年04月17日被告棨楊公司與伊再簽訂
    銀行授信函，就上開借款餘額150萬元重新制定還款計畫，
    到期日展延至110年09月19日，並以伊資金成本加碼年息1.7
    5%計算（簽約時為3.54%，計算式：資金成本1.79%+1.75%=3
    .54%），繳款日寬限期為109年04月19日至109年09月19日，
    寬限期間按月繳息不還本，寬限期滿後依剩餘期數本金平均
    攤還，並按月收取利息，並依授信往來與交易總約定書第A
    節第25條、第B節第7條、第C節第1條第a項至第o項約定，如
    有任何一宗債務不依約清償本金者，債務視為全部到期。詎
    被告棨楊公司未依約繳納帳款，截至110年4月19日結算時止
    ，尚欠57萬9,153元未為清償，被告除應給付上開積欠款項
    外，另積欠自110年4月19日起至清償日止，按年息3.54%計
    算之利息及自110年5月20日起至清償日止，其逾期在6個月
    內部分照原貸款利率10%，逾期超過6個月部分，照原貸款利
    率20%加付違約金。又黃怡欣、被告甄啟強為上開債務之連
    帶保證人，自應負連帶清償之責。爰依消費借貸及連帶保證
    之法律關係，提起本件訴訟等語，並聲明：被告應連帶給付
    原告57萬9,153元，及自110年4月19日起至清償日止，以年
    息3.54%計算之利息，及自110年5月20日起至清償日止，其
    逾期在6個月內者，按上開利率10%，逾期超過6個月部分，
    按上開利率20%加付違約金。。　　
二、被告黃冠嘉律師則以：伊有向黃怡欣確認確有積欠原告本件
    債務，且原告業已於期限內向伊申報債權，對其申報債權金
    額並無異議等語。並聲明：原告之訴駁回。
三、本院之判斷：
　㈠查原告主張之上開事實，業據其提出授信往來與交易總約定
    書、保證書、銀行授信函、本金借還款查詢畫面、每月應繳
    款查詢畫面、利率查詢畫面為證（見本院卷第9-49頁），堪
    信其主張為真實。是原告依消費借貸及連帶保證之法律關係
    ，請求被告棨楊公司、甄啟強連帶給付如主文第1 項所示之
    金額，洵屬有據， 應予准許。 
　㈡次按對於破產人之債權，在破產宣告前成立者，為破產債權
    ，但有別除權者，不在此限；破產債權，非依破產程序，不
    得行使，破產法第98條、第99條亦著有規定。是破產債權之
    範圍、申報、順序、比例，就破產財團財產而為分配，悉依
    破產法之規定，該破產債權人應祇可依破產程序行使其債權
    以受清償，殊無再另以訴訟方法或其他非訟程序行使其權利
    之餘地，如債權人就破產債權訴請清償，應認其訴欠缺權利
    保護要件（最高法院70年度台上字第4328號判決、91年度台
    抗字第457號裁定意旨可供參考）。本件原告固主張被告棨
    楊公司積欠其上開債務未清償，黃怡欣為連帶保證人，就此
    亦應對其同負連帶保證之責。然原告就其對黃怡欣所享前開
    連帶保證債權係屬破產債權之事實既無爭執（見本院卷第12
    6頁），而黃怡欣於110年7月12日經本院以110年度破字第25
    號裁定宣告破產，該破產程序迄今尚未終結，原告並已依破
    產程序就前開款項向被告黃冠嘉律師申報債權，且上開債權
    並未經破產管理人為異議等情，亦為原告及被告黃冠嘉律師
    所不爭執，堪信為真。揆之前揭規定及說明，原告此部分主
    張之債權金額縱為實在，亦應依破產程序行使之，不能另事
    訴求。準此，原告仍以本件訴訟請求被告黃冠嘉律師即黃怡
    欣之破產管理人對其給付，顯欠缺權利保護之必要，其此部
    分之請求，自不應准許。 
　㈢綜上所述，原告請求被告棨楊公司、甄啟強連帶給付如主文
    第1項所示金額，為有理由，應予准許。至原告依連帶保證
    之法律關係，請求被告黃冠嘉律師即黃怡欣之破產管理人負
    連帶保證責任部分，欠缺權利保護必要，應予駁回。　　
四、訴訟費用負擔之依據：民事訴訟法第79條、第85條第2項。
中　　華　　民　　國　　111 　年　　2　　 月　  25  　日
                  民事第一庭    法　官　吳佳薇
以上正本係照原本作成。
如對本判決上訴，須於判決送達後20日內向本院提出上訴狀。如
委任律師提起上訴者，應一併繳納上訴審裁判費。
中　　華　　民　　國　　111 　年　　2 　　月　  25　　日
                                書記官  陳弘毅